【裁判字號】    90,台上,7389
【裁判日期】    901206
【裁判案由】    違反毒品危害防制條例
【裁判全文】
最高法院刑事判決                                九十年度台上字第七三八九號
    上  訴  人  甲○○
右上訴人因違反毒品危害防制條例案件，不服台灣高等法院台中分院中華民國八十八
年八月三十一日第二審判決（八十七年度上訴字第二一五八號，起訴案號：台灣台中
地方法院檢察署八十七年度偵字第三四四五號），提起上訴，本院判決如左：
    主  文
上訴駁回。
    理  由
按刑事訴訟法第三百七十七條規定：上訴於第三審法院，非以判決違背法令為理由，
不得為之。是提起第三審上訴，應以原判決違背法令為理由，係屬法定要件。如果上
訴理由狀並未依據卷內訴訟資料，具體指摘原判決不適用何種法則或如何適用不當，
或所指摘原判決違法情事，顯與法律規定得為第三審上訴理由之違法情形，不相適合
時，均應認其上訴為違背法律上之程式，予以駁回。本件原判決撤銷第一審關於意圖
販賣而持有毒品部分之不當判決，改判仍論處上訴人甲○○意圖販賣而持有毒品，累
犯罪刑。已詳敘台中市警察局刑警隊於民國八十七年二月十日二十時四十分許，在台
中市○○街二八三號五樓之七查獲謝庭芳非法吸用安非他命，乃囑謝庭芳打0000
000000號行動電話佯向上訴人購買毒品海洛因及麻醉藥品安非他命，約在台中
市○○路「裕毛屋」見面。同日二十一時四十分許，謝庭芳帶同警方，在台中市○○
路與中美街口，當場捕獲依約前來意圖販賣而非法持有海洛因及安非他命之上訴人。
上訴人在警方偵防車上，將身上之海洛因二包（淨重陸點伍伍公克）及安非他命二包
（一包淨重壹點參伍公克，驗餘淨重壹點貳肆公克；另一包淨重零點捌柒公克，驗餘
淨重零點柒捌公克）塞入座椅縫隙中為警查扣等情。係綜核證人謝庭芳及警員陳嘉弘
之證詞，法務部調查局及內政部警政署刑事警察局鑑驗通知書暨扣案之海洛因、安非
他命等卷內資料為其所憑之證據及認定之理由。而以：謝庭芳與上訴人聯繫時，雖未
指明購買海洛因與安非他命，然販毒刑責甚重，為避免警方監聽，毒犯間每以暗語聯
繫，謝庭芳與上訴人聯繫時，雖僅指明「有人要東西」，惟此所謂「東西」係指海洛
因與安非他命，除據謝庭芳供述外，復為警方查扣上述毒品，足徵謝庭芳所謂「東西
」確係毒品無疑。上訴人所辯：當日謝庭芳約伊見面，係要一起去台中市○○街找販
毒之朋友，並未表示要向伊買毒，扣案之毒品及安非他命非伊所有云云，為卸責飾詞
，無足採信，亦於理由內逐一指駁及說明。所為論斷，俱有卷內證據資料足憑，從形
式上觀察，原判決並無違背法令之情形存在。查行為時肅清煙毒條例第五條第一項及
行為時麻醉藥品管理條例第十三條之一第二項第一款之非法販賣海洛因及麻醉藥品罪
，並不以販入後復行賣出為成立要件，祇須以營利之目的，將麻醉藥品予以販入或賣
出，有一此行為，其犯罪即告成立，此與該等條例第七條第一項及第十三條之一第二
項第二款所規定「意圖販賣而非法持有」，乃指「意圖販賣」而以意圖營利販入以外
之原因而持有者（如原供己施用或他人之贈與、寄藏而持有，嗣後始意圖販賣而持有
），迥然有別。原判決既認定上訴人係意圖販賣而持有毒品與麻醉藥品，祇要有販賣
之意圖而持有情形即足當之。謝庭芳佯向上訴人購買毒品與麻醉藥品，上訴人即依約
持之前往，顯有圖利之意思，自毋庸查究其售賣毒品、麻醉藥品後可圖利若干。且原
判決理由內記載：「上訴人矢口否認有意圖供販賣而持有毒品及安非他命之犯行…云
云，惟查…」、「販賣毒品刑責甚重」、「並有被告用以作為意圖販賣海洛因及意圖
販賣安非他命之聯絡工具0000000000號行動電話扣案足資佐證」等語，已
闡述上訴人有意圖販賣毒品之意思，自無判決理由欠備之違誤。至扣案之毒品究在警
車座椅縫隙中查扣，抑在上訴人身上查獲及謝庭芳究有無向上訴人「表明」欲購買海
洛因與安非他命之意思，然上訴人既有販賣海洛因與安非他命之意思，而持有之即已
構成犯罪，均無礙於其刑責之認定；縱原判決於事實、理由欄前後記載有所不同，要
與判決主旨無生影響，自不得據為上訴第三審之適法理由。末查證據之取捨及證據之
證明力如何，均屬事實審法院得自由裁量、判斷之職權，苟其此項裁量、判斷，並不
悖乎通常一般之人日常生活經驗之定則或論理法則，又於判決內論其何以作此判斷
之心證理由者，即不得任意指摘其為違法，據為提起第三審上訴之合法理由。上訴意
旨置原判決上開明確論斷於不顧，對原審取捨證據及證據證明力判斷之審判職權行使
，任憑己見，再事爭執，漫指原判決違法。然其所指摘者均為單純事實上之爭辯，要
非適法之第三審上訴理由。是上訴意旨所指摘原判決違法情事，顯與法律規定得為第
三審上訴理由之違法情形，不相適合。揆諸首開說明，其上訴為違背法律上之程式，
應予駁回。
據上論結，應依刑事訴訟法第三百九十五條前段，判決如主文。
中      華      民      國     九十     年     十二     月      六      日
                              最高法院刑事第五庭
                                  審判長法官  紀  俊  乾
                                        法官  黃  正  興
                                        法官  劉  介  民
                                        法官  陳  東  誥
                                        法官  張  春  福
      右正本證明與原本無異
                                              書  記  官
中      華      民      國     九十     年     十二     月      十      日


司法院資訊處製作；財團法人民間司法改革基金會備份。
